【裁判字號】    90,易,903
【裁判日期】    920909
【裁判案由】    詐欺等
【裁判全文】
臺灣新竹地方法院刑事判決                            九十年度易字第九三號
    公  訴  人  臺灣新竹地方法院檢察署檢察官
    被      告  壬○○原名張.
    被      告  丁○○
    右      一
    選任辯護人  李林盛律師
                王彩又律師
                許美麗律師
    被      告  丙○○
右列被告因詐欺等案件，經檢察官提起公訴（八十九年度偵字第六二六五、六四八七
、六九二八號、九十年度偵字第二一○四、四七三八號），本院判決如左：
    主  文
壬○○違反未依電子遊戲場業管理條例規定辦理營利事業登記者，不得經營電子遊戲
場業之規定，處拘役伍拾日，如易科罰金以參佰元折算壹日。電子遊戲機具「春秋二
代」、「雙碰之星」、「財神」各壹台（均各含主機板壹片）沒收。被訴詐欺得利、
強制、恐嚇危害安全等部分均無罪。
丁○○、丙○○均無罪。
    事  實
一、壬○○（原名張傳祥）明知未依電子遊戲場業管理條例規定辦理營利事業登記者
    ，不得經營電子遊戲場業，且其所經營位於新竹縣竹北市○○路○段一五五巷七
    十六弄七十號之「大發海釣場」並未依電子遊戲場業管理條例之規定辦理營利事
    業登記，竟自民國九十年八月六日起，將其所有之「春秋二代」、「雙碰之星」
    、「財神」電子遊戲機各一臺（各含主機板一塊），擺放在前開海釣場內，供不
    特定人把玩以營利，以此方式經營電子遊戲場業。嗣於九十年八月八日十四時三
    十分許，為警在上址當場查獲，並扣得上開電子遊戲機各一臺（含主機板三塊，
    目前由壬○○代保管中）。
二、案經新竹縣警察局竹北分局報告台灣新竹地方法院檢察署檢察官偵查起訴。
    理  由
壹、有罪部分：
一、訊據被告壬○○固不否認在前述時、地擺設「春秋二代」、「雙碰之星」、「財
  神」電子遊戲機各一臺及上開機台為其所有之事實，然矢口否認有何以該遊戲機
    供不特定人把玩之犯行，辯稱：該電子遊戲機沒有插電，是供我自己把玩用，因
    為有人說要買，所以才擺放在那裡，沒有對外營業云云。惟查：
（一）新竹縣警察局竹北分局警員於九十年八月八日十四時三十分許，前往「大發海
      釣場」實施臨檢時，上開遊戲機係擺放在大門入口左側，其中「春秋二代」正
      插電中，其餘經插電後均正常運作等情，有新竹縣警察局竹北分局臨檢紀錄表
      一件、查獲現場相片一紙在卷可稽（見九十年度偵字第四七三八號偵查卷第七
      、九頁）；又經公訴人勘驗「大發海釣場」結果，上開遊戲機原係擺放在海釣
      場中之右側鐵皮屋內，而該鐵皮屋內擺設有三組長形桌椅，且一旁有廚房、冷
      凍櫃，亦有履勘現場筆錄及相片七紙足參（見上開偵查卷第二十、四十四至四
      十七頁）。綜上可見，上開電子遊戲機既是放置在該鐵皮屋大門入口處，且已
      插電或插電後即可把玩，而由鐵皮屋之擺設看來，該場所顯然是供不特定之客
      人休憩之場所，蓋若自己家人居家生活用，何以會擺設一般公共場所如餐廳用
      之長條桌椅，且有三組之多，由此益見上開遊戲機是處於隨時可供前往「大發
      海釣場」消費之客人把玩之狀態。
（二）又被告雖辯稱是供自己把玩用云云，然一般家庭若欲玩電動玩具，衡情應會購
      買掌上型電動玩具或連接電視之電視遊樂器，如此不僅可玩樂之遊戲種類多、
      且機器亦不佔用空間，而被告卻購買上開體積龐大、佔用空間、又設有投幣孔
      之遊戲機作為自己平日娛樂之用，顯然不符常情。
（三）此外，復有新竹縣政府九十年八月二十三日九十府建商字第九○八八九號函文
      內容謂：張傳祥（壬○○）擅自經營屬「電子遊戲場業」之營業事項，經查該
      業者為無照營業：：等情在卷（見上開偵查卷第三十二頁）足以佐證，是被告
      右揭犯行已堪認定，其所為之上開辯解，均不足採。本案事證明確，自應依法
      予以論罪科刑。
二、核被告壬○○所為，係違反電子遊戲場業管理條例第十五條之規定，應依同條例
    第二十二條處罰。爰審酌被告違反電子遊戲場業管理條例罪之動機應係為賺取利
    潤，且擺設之時間不長，犯罪所生危害非重，然犯後態度仍一昧否認犯行等一切
    情狀，量處如主文所示之刑，並諭知易科罰金之折算標準。電子遊戲機「春秋二
    代」、「雙碰之星」、「財神」各一臺（各含主機板一塊），均為被告所有，已
    據其供明在卷，係供被告犯本罪所用之物，依刑法第三十八條第一項第二款規定
    宣告沒收。
貳、無罪部分：
一、公訴意旨略以：被告丁○○與壬○○、丙○○基於共同之犯意聯絡，並基於意圖
    為自己不法所有之概括犯意，在新竹市○○路○段四七七號「花之城」卡拉ＯＫ
    店三樓房間，非公眾之場所設置賭局，並由丁○○於八十八年十二月十六日二十
    二時許，帶同告訴人戊○○前往上開地點，以「推筒子」比數字大小之玩法賭博
    ，丁○○、張傳祥、丙○○等人並趁戊○○不注意之際，以換牌等不正當之手法
    ，欺騙戊○○，使戊○○誤以為該賭局如同一般賭博，具有公平之射倖性及機率
    性，致戊○○陷於錯誤而受騙積欠賭債新台幣（下同）八十八萬元。嗣壬○○要
    求戊○○僅須償還七十五萬元，故於同年月十九日十三時許，戊○○在其母己○○陪同下，先於新竹市○○路○段與經國路口，將五十萬元現金交予壬○○；復
    於同年月二十六日十六許，在新竹縣竹北市○○路麥當勞速食店前，再交付二十
    五萬元現金予壬○○，用以清償上開賭債。丁○○等人得手後，即朋分花用。丁○○、壬○○、丙○○復基於上述之概括犯意聯絡，於同年月二十六日二十三時
    許，復由丁○○、壬○○帶同戊○○至不知情之辛○○（業經公訴人另為不起訴
    處分）所開設之新竹市○○路○段七八六號「小魔女」檳榔攤二樓，並仍以推筒
    子比大小之賭法及上開不正手段，致戊○○復積欠壬○○等人賭債合計共三百零
    九萬元，而簽立了六張金額各新台幣（下同）五十萬元之本票予壬○○。嗣於同
    年月二十八日三時許，丁○○、壬○○與丙○○並夥同其他不知名之數名成年男
    子基於共同之犯意聯絡，分二批前後前往戊○○之兄即告訴人庚○○所開設、位
    於苗栗縣竹南鎮○○里○○路二六號之工廠內，欲找戊○○催討上開三百萬元之
    賭債，因未能遇見戊○○，壬○○竟無故將正在運作之機器電源關閉，妨害工廠
    正常營業，並以「若戊○○不出來，被我們找到，就給他好看」等語，恐嚇庚○○，並由其中一人如影隨形跟著庚○○，致庚○○心生畏懼。嗣丁○○等人復前
    往戊○○位於苗栗縣竹南鎮○○路四三二巷十二號之住處，進入其客廳久待遲遲
    不離去，並由其中一人如影隨形跟著戊○○之母即告訴人己○○，壓迫己○○，
    致己○○心生恐懼，直至十三時許才離開。事後因由丁○○聯絡上戊○○，要求
    戊○○償還上開賭債，戊○○因恐懼其等復前往家中騷擾，故雙方達成協議，由
    戊○○交付八十萬元現金予丁○○處理後，將上開六張本票取回，以為解決，因
    認被告丁○○、壬○○、丙○○涉犯刑法第三百三十九條第二項之詐欺得利、同
    法第三百零四條之強制及第三百零五條之恐嚇危害安全罪嫌等語。
二、按犯罪事實，應依證據認定之，無證據不得推定其犯罪事實；又不能證明被告犯
    罪者，應諭知無罪之判決，刑事訴訟法第一百五十四條、第三百零一條第一項分
    別定有明文。次按刑事訴訟法上所謂認定犯罪事實之證據，係指足以認定被告確
    有犯罪行為之積極證據而言，該項證據自須適合於被告犯罪事實之認定，始得採
    為斷罪資料。如未能發現相當證據，或證據不足以證明，自不能以推測或擬制之
    方法，以為裁判之基礎。又刑事訴訟上證明之資料，無論其為直接或間接證據，
    均須達於通常一般之人均不致有所懷疑，而得確信其為真實之程度，始得據為有
    罪之認定，若其關於被告是否犯罪之證明未能達此程度，而有合理性懷疑之存在
    ，致使無從形成有罪之確信，根據「罪證有疑，利於被告」之證據法則，即不得
    遽為不利被告之認定（最高法院二十九年上字第三一○五號、四十年臺上字第八
    六號、七十六年臺上字第四九八六號判例參照）。次按共同被告不利於己之陳述
    ，固得採為其他共同被告犯罪之證據，惟此項不利之陳述，須無瑕疵可指，而就
    其他方面調查，有與事實相符，始得採為其他共同被告犯罪事實之認定（最高法
    院四十六年臺上字第四一九號判例參照）。而共同被告所為不利於己之供述，固
    得採為其他共同被告犯罪之證據，惟此項不利之供述，仍應調查其他必要之證據
    ，以察其是否與事實相符，自難專憑此項供述，為其他共同被告犯罪事實之認定
    。又按被告之自白，雖為證據之一種，但依刑事訴訟法第一百五十六條第一項規
    定，被告之自白，須非出於強暴、脅迫、利誘、詐欺、疲勞訊問、違法羈押或其
    他不正之方法，且與事實相符者，始得為證據。又依同條第二項規定，被告之自
    白，不得作為有罪判決之唯一證據，仍應調查其他必要之證據，以察其是否與事
    實相符。立法目的乃欲以補強證據擔保自白之真實性，亦即以補強證據之存在，
    藉之限制自白在證據上之價值，防止偏重自白，發生誤判之危險。以被告之自白
    ，作為其自己犯罪之證明時，尚有此危險；以之作為其他共犯之罪證時，不特在
    採證上具有自白虛偽性之同樣危險，且共犯者之自白，難免有嫁禍他人，而為虛
    偽供述之危險。是則利用共犯者之自白，為其他共犯之罪證時，其證據價值如何
    ，按諸自由心證主義之原則，固屬法院自由判斷之範圍。但共同被告不利於己之
    陳述，雖得採為其他共同被告犯罪之證據，惟此項不利之陳述，須無瑕疵可指，
    且就其他方面調查，又與事實相符者，始得採為其他共同被告犯罪事實之認定。
    若不為調查，而專憑此項供述，即為其他共同被告犯罪事實之認定，顯與刑事訴
    訟法第一百五十六條第二項之規定有違。因之，現行刑事訴訟法下，被告之自白
    ，或共同被告不利於己之陳述，其證明力並非可任由法院依自由心證主義之原則
    ，自由判斷，而受相當之限制，有證據法定主義之味道，即尚須另有其他必要之
    補強證據，來補足其自白之證明力，始得採為斷罪資料（最高法院八十七年度臺
    上字第三五二五號判決參照）。刑事訴訟法第一百五十六條第二項規定，被告雖
    經自白，仍應調查其他必要證據，以察其是否與事實相符。立法之目的乃在期以
    補強證據擔保被告自白之真實性；亦即以補強證據之存在，藉以限制自白在證據
    上之價值。至所謂補強證據，係指除該項自白本身以外，其他足資證明自白之犯
    罪事實確具有相當程度真實性之證據而言；雖其所補強者，非以事實之全部為必
    要，但亦須因補強證據與被告自白之相互利用，而足使犯罪事實獲得確信者，始
    足當之（最高法院八十三年度臺上字第三二六八號判決參照）。再按被害人所述
    被害情形如無瑕疵可指，而就其他方面調查又與事實相符，其供述始足據為判決
    之基礎；而告訴人之告訴，係以使被告受刑事訴追為目的，是其陳述是否與事實
    相符，仍應調查其他證據以資審認。
三、本件公訴人認被告丁○○、壬○○、丙○○涉犯前述詐欺得利、強制、恐嚇危害
    安全罪嫌，無非係以：（一）被告丙○○之自白，被告丁○○、壬○○於偵查中
    第一次訊問時之自白；（二）告訴人戊○○、己○○、庚○○於警、偵訊中之指
    訴；（三）證人癸○○、子○○於警訊中之證述，為主要論據。
四、訊據被告丁○○、壬○○、丙○○固不否認曾於上揭時、地與告訴人戊○○以推
    筒子方式賭博，及曾至告訴人庚○○工廠、至告訴人己○○住處、以及先後已取
    得戊○○所清償之賭債七十五萬元、八十萬元之事實，然均堅詞否認有何詐欺、
    強制及恐嚇危害安全之犯行，分別辯稱如下：
（一）被告丁○○辯稱：警、偵訊中所記載詐賭部分不實在，：：警察問我有沒有詐
      賭，我說沒有，但警察說筆錄要做到他滿意為止，所以我只好編出這套說法，
      第一次在花之城賭博，我輸了六萬元，在場的有我、壬○○、丙○○、戊○○
      等人，大家輪流做莊，玩推筒子，一個人二支牌比點數大小，跟莊家對賭，我
      們押多少，如果贏了莊家就賠我們多少，沒有規定最少要押多少錢，第二次賭
      博，是戊○○跟壬○○說要贏回之前輸的錢，當天我輸了十四萬多，賭輸的錢
      是跟壬○○借現金，：：我們去庚○○的工廠只是聊天，沒有恐嚇，四個人過
      去，我跟庚○○在那裡吸安非他命，當時壬○○拜託庚○○把戊○○找出來跟
      我們談，誰去把工廠電源關掉，我不清楚，戊○○要還第二次賭債時，我們先
      到警局請求調解，因為戊○○說還錢要有證明，但是警察說賭債不受理，後來
      我們就到代書處調解，戊○○說他媽媽很生氣，到事務所時他要把責任推給我
      們，要說他喝醉酒，從頭到尾都不知道，我也沒有反駁他，代書寫了一張還錢
      證明，註記欠款三百零九萬元，用八十萬元還等語。
（二）被告丙○○辯稱：警訊時警察騙我說其他人都承認了，所以我就依照警察說的
      講了，二次賭博我都有參與，第一次贏十幾萬元，第二次贏二十萬元，有過去
      庚○○工廠，但沒有恐嚇，在檢察官那邊我也沒有承認詐賭，檢察官技巧性問
      話，問的模稜兩可等語。
（三）被告壬○○辯稱：我沒有詐賭，第一次戊○○確實賭輸八十八萬元，當天是丁○○帶戊○○到花之城來捧場，後來戊○○與丁○○說要玩推筒子，一次輸贏
      不一定，看押多少錢，四人輪流做莊，我們都用現金玩，現場有十幾萬元在桌
      上，戊○○有時壓好幾萬，因我不認識戊○○，戊○○要借錢，我都是透過丁○○借給他，錢後透過丁○○借給戊○○八十八萬元，後來十九日當天，戊○○媽媽跟他一起來，跟我說少拿一點，要求減為七十五萬元，並要求我寫收據
      給他，拿到七十五萬元後都沒有分給丁○○、丙○○，第二次戊○○還我二十
      五萬元後，跟我說贏那麼多錢，要我請他喝酒，結束後，：：我載他和丁○○
      經過新竹市○○路小魔女檳榔攤，戊○○問我這邊可以賭嗎，他說他輸了那麼
      多錢，看能不能贏一點回來，我就問辛○○，辛○○答應後，我們就上小魔女
      檳榔攤二樓玩，戊○○當時神智很清楚，這次也是玩推筒子，大家輪流做莊，
      因為當天戊○○有還我二十五萬元，所以賭桌上有三、四十萬元，戊○○當天
      輸了三百零九萬元，也是我透過丁○○借給他，本票是戊○○自己要簽的，後
      來因為戊○○不出面處理，電話也不接，我才叫丁○○帶我去他家處理債務，
      戊○○不在家，我們就到他哥哥的工廠跟他哥哥講欠賭債的事，他哥哥當著我
      們的面拿出安非他命吸用，還說要拿整顆安非他命跟我們處理，因為我本身不
      用，我為自保，講話當中我都有錄音，戊○○爸媽來後，旁邊剛好有一台輸送
      帶上有錄音機，經過他們同意，我把機器關掉，播放我跟戊○○哥哥談話之內
      容給他爸媽聽，他們聽了之後表示沒辦法，說要找戊○○出來，我沒有恐嚇他
      們，後來我找丁○○負責，丁○○處理完後給我八十萬元等語。
五、關於被告三人有無詐賭犯行部分，經查：
（一）被告丁○○於警訊時雖自白稱：第一次我輸了五、六萬元，第二次我輸了十幾
      萬元，第一次壬○○分給我八萬元，另欠他的六萬元不用還，第二次分給我三
      十萬元，並叫我不要亂講，我是事後壬○○給我吃紅時才知道有詐賭行為，我
      想他這些錢應該不是正當手段贏的，所以才拿給我等語（見八十九年度偵字第
      六二六五號【下稱六二六五號卷】偵查卷第十二、十三頁）；於第一次接受檢
      察官偵訊時供稱：（張傳祥為何分給你錢？）意思叫我不要亂講話，因為第一
      次他拿八萬元給我時，我有問他是否賭博時手腳不乾淨，他就說錢拿了就好，
      不要亂講，第二次戊○○在賭博時已喝了七、八分醉了，（如何詐賭？）當時
      我進去檳榔攤後面的樓上，我看見丙○○有在玩牌賭博，我見狀心想他們又想
      詐賭了，因為壬○○事後拿三十萬元給我時，我問他是否亦有詐賭，他說錢拿
      去就好，不要亂講話（見六二六五卷第二十九、三十頁）等語。被告壬○○於
      警訊時自白稱：戊○○還七十五萬元後，我交給丙○○四十五萬元、丁○○二
      十萬元，另十萬元是我贏的，第二次賭博我贏了七十萬元，丙○○贏了一百萬
      元，丁○○輸三十萬元，辛○○贏一百十萬元，戊○○還了第二次賭債後，丁○○交給我五十萬元，我再分給丙○○二十萬元，辛○○二十萬元，我得十萬
      元，都是丁○○向我提議要設賭局詐騙戊○○錢，丁○○於八十九年十二月初
      就策劃要設賭局詐騙戊○○，丁○○告訴我戊○○有錢而好賭，另有我、丁○○、丙○○三人知情等語（見六二六五卷第二十二、二十三頁）；嗣於檢察官
      第一次偵訊時先自白稱：二次賭博都有詐賭，將時間拖長，有些人有換牌，將
      牌放在旁邊趁戊○○不注意時換的，二次賭博時，戊○○約有六分左右醉意，
      第一次我拿二十萬元給丁○○，第二次丁○○給我五十萬元，我又拿十萬元給
      他，給丙○○、辛○○各二十萬元，我沒有分到錢等語，旋又改稱：第一次不
      是詐賭，是正常在玩，第二次才有詐賭，我沒有偷換牌等語（見六二六五卷第
      三十六至三十八頁）。因被告丁○○與壬○○上開所述關於如何詐賭、事後各
      分得多少錢等情並不一致，經檢察官命二人當庭對質，二人均互指對方說謊乙
      情，亦有訊問筆錄足參（見六二六五卷第三十九、四十頁），又嗣二人於接受
      第二次偵訊時，即均否認有詐賭犯行（見六二六五卷第四十九頁背面）。被告
      丙○○於警訊時供稱：第一次是壬○○電話約我到花之都三樓賭博，現場告訴
      我說丁○○帶了一位戊○○賭豬很有錢，想對他詐賭，利用換牌手法詐賭，希
      望我幫忙，由壬○○、丁○○負責換牌詐賭，我在現場參與賭博，第二次因戊○○還錢又要賭，叫我以同樣手法幫忙，第一次我帳上贏了四十五萬元，第二
      次贏了一百萬元，事後於八十八年十二月二十六日在小魔女檳榔攤壬○○有給
      我十萬元，二次詐賭都是壬○○提議的（見八十九年度偵字第六九二八號【下
      稱六九二八號卷】偵查卷第三十六、三十七頁），嗣於檢察官第一次偵訊時供
      稱：我未拿到壬○○給我的二十萬元，第二次我贏了一百萬元，但一毛錢都沒
      拿到，第一次我只拿了十萬元等語（見六二六五卷第五十頁）；於偵訊中供稱
      ：是我發現他們在摸牌時才知道，且壬○○事後有拿十萬元給我，教我不要說
      出去，是利用換牌來詐賭，當時戊○○已喝醉酒但仍可賭，只是注意力不夠，
      尤其中一人擋住，便可換牌等語（見八十九年度六四八七號偵查卷第十二頁）
      。
（二）綜上被告三人之自白內容，被告於警、偵訊時雖分別承認有詐賭情事，然其等
      對於何人提議詐賭、二次賭博各人輸贏金額多寡、以及事後分得多少錢等內容
      ，三人所述並不一致。故該自白是否與事實相符，已容有可疑，依前揭說明，
      自應再調查有無其他補強證據以確保上開自白之真實性。
（三）而查本件係告訴人戊○○於八十九年一月三日直接至台灣新竹地方法院檢察署
      製作筆錄，內容主要是申告遭被告丁○○、壬○○暴力討債，該次申告被告之
      犯罪事實中，戊○○僅述及因賭博積欠賭債，完全未提到之所以積欠賭債是因
      為遭被告等人詐賭所致，此觀該次之訊問筆錄內容即明（見六九二八號卷第四
      十五至四十八頁）。嗣於八十九年十一月二日戊○○於接受警訊時始指訴在八
      十八年十二月份遭被告丁○○設局詐賭（見六九二八號卷第第三十九頁）等語
      ，至於被告等人以何手段詐賭，告訴人於偵查中從未提及。至本院調查時，告
      訴人戊○○對於本院訊問如何遭被告詐賭之事實經過時，戊○○指稱：（有無
      跟丁○○賭博過？）有的，在八十八年十二月十六日及二十六日有一起賭博，
      （怎麼賭？）賭推筒子，（八十八年十二月十六日在花之城如何約定賭博，賭
      博經過為何？）丁○○在竹南工業區跟我說要載我去新竹喝酒，我就跟他過來
      新竹，丁○○載我去看，他朋友在賭，我身上沒帶錢，丁○○說沒關係我借你
      。當天在竹南我與丁○○有喝一點酒，到新竹後，好像也是在花之城喝酒，喝
      一喝就上三樓喝茶，我就跟著上去，接著就賭了，（是你自己要賭的，或是人
      家邀你下去玩的？賭什麼？）丁○○跟我說先玩一、二千，我身上沒錢，他借
      我錢，後來就越玩愈大，丁○○一上樓就先玩，我在旁邊看，當天是玩推筒子
      ，一人手中二支牌，跟莊家對賭，我押多少莊家就賠我多少，玩過的牌，就攤
      開放在中間，參與玩牌的四人都看得到，不可以拿到旁邊放，沒有開的牌放在
      桌上，玩過的牌放在中間，玩過的牌不可以拿到旁邊去放，（那次你輸了多少
      錢？）玩沒多久就輸了七十幾萬，本來是押一、二千，後來是我自己愈玩愈大
      ，沒有人強迫我押多少，錢是我跟丁○○借的，當時我不認識張傳祥，我患有
      肝病，應該不可以喝酒，但還是有喝酒，比較少，（是否有人詐賭？）他們每
      個人都贏，只有我輸，所以我被騙了，（他們用何種方式騙你？）不知道，賭
      博我不是很內行，（當天晚上你輸那麼多錢，那些錢是你主動借的，或是內場
      主動借你的？）我主動要借的，（這兩次賭誰作莊？）都有，看誰要做誰就做
      ，我也有作莊，（第二次怎麼賭的？）推筒子，開過的牌攤開放在前面，方式
      如同之前所述，：：我拿九點，他們就拿九點半，我押哪裡輸哪裡，所以我嫌
      疑他們詐賭就去報案，（你自己押，最多一次押多少錢？）一次輸三、四十萬
      ，（知否他們用何種方式詐賭？）不知道，（為何報案說被告等人詐賭？）因
      為他們討錢討的很兇，（你何時開始嫌疑他們詐賭？）第一次我還不嫌疑他們
      詐賭，（誰要你去報案的？）我講給我朋友聽，他們提議說我可能被詐賭，（
      你兩次賭博都有喝酒嗎？）是的，他們帶我去喝酒，他們敬我我就喝，沒有強
      迫我喝，（是否賭博賭輸了不甘願才去報案說被告詐賭？）因為我沒那麼多錢
      好還，（是否到警局請求警察幫你們和解？）是的，我是要去請警察幫我寫還
      款證明，有提到用八十萬元還錢，警察說他沒有辦法寫，我就跟我媽媽講，我
      媽就說那就請代書寫等語（見本院卷第五十至六十一、一五八頁）。
（四）由告訴人戊○○上開所述可見，戊○○於與被告三人賭博時，並未發現有詐賭
      情事，且於第一次賭完後數日即清償賭債七十五萬元，衡情若戊○○認自己遭
      詐賭，豈有可能不去報警而甘願清償賭債之理，況七十五萬元並非一筆小數目
      。又第二次賭博之時間係在戊○○清償第一次賭債尾款二十五萬元當日，被告
      丁○○、壬○○均辯稱該次是戊○○提議賭博，因為戊○○想翻本等語，查戊○○第一次既已賭輸七十五萬元，其心有未甘，想要再贏回上開款項，亦屬一
      般常情，故被告上開辯解，尚可採信；況依戊○○前開於本院所述，賭博時大
      家輪流作莊，押注多少由自己決定，戊○○甚至曾一把下注三、四十萬之多，
      可見戊○○之豪賭心態，依此下注情況看來，則戊○○最後賭輸三百零九萬元
      ，亦非不可能。再者，告訴人戊○○於清償第二次賭債前，還曾和被告丁○○
      至警局請求製作還款證明，亦據戊○○陳述在卷；另證人即代書丑○○於本院
      證稱：被告丁○○與告訴人戊○○、己○○確實曾至事務所簽和解書，當時戊○○有承認是還賭債，談的過程並無爭執，只說用八十萬元處理掉等情（見本
      院卷第一四五頁），益見戊○○當時亦未懷疑自己是被詐賭，而是直到清償第
      二次債款後，向友人提及此事，才在朋友之建議下去報案，顯然告訴人戊○○
      純粹是事後個人質疑、猜測遭詐賭才提出告訴，因此，告訴人戊○○此片面之
      指訴，實難作為認定被告有詐賭情事之依據。
（五）證人即本件共同被告辛○○（業經公訴人不起訴處分）於警、偵訊時雖供稱：
      壬○○當天在我檳榔攤二樓賭博時，因為我有參與賭博，且我一直輸錢，都是
      壬○○贏錢，我就覺得情況不對，應該有詐賭，壬○○借我賭博輸的錢，他好
      像沒有積極向我要，我現在想想他們應該是有詐賭，我看不太清楚壬○○如何
      詐賭，我想應該是偷換牌等語（見八十九年度偵字第六四三四號偵查卷第十一
      、十二、十五頁）；偵訊時供稱：我感覺當天有人換牌，當天我輸了四萬多元
      ，因牌玩到最後有時少一顆，有時多一顆，有時牌會掉在地上（見六九二八號
      卷第一○六頁）。由證人所述可知，證人亦是因為輸錢而推測認為被告有詐賭
      之情事。嗣辛○○於本院調查時改口證稱：我玩的時候，沒有注意是否有詐賭
      等語（見本院卷第六十二頁），與上開所述不相一致，且證人辛○○於偵查中
      與丁○○等人同具被告身分，故其於偵查中所為不利於其他被告之陳述，自依
      前揭說明，亦應有補強證據證明其真實性，況辛○○於本院已翻異前詞，故亦
      難憑以認定被告詐賭行為。
（六）綜上，本件關於公訴人指訴被告三人涉嫌詐欺得利犯行部分，除被告丁○○、
      壬○○、丙○○於警、偵訊時之自白，共同被告辛○○於警、偵訊中之不利於
      被告之陳述外，均查無其他積極證據足資證明被告確有詐欺犯行，而告訴人戊○○之指訴，亦有前述瑕疵存在，故自不能據為認定被告有詐欺得利犯行之唯
      一證據。
六、關於被告三人有無強制、恐嚇危害安全犯行部分，經查：
（一）告訴人己○○於警、偵訊時指稱：八十八年十二月二十九日凌晨六時許，丁○○、阿祥（壬○○）與十餘人來我們家說要找戊○○要錢，我說他出去借錢，
      他們就到工廠去，後來不知道是誰將工廠的電關掉，說「我們沒飯吃，你們工
      廠也不用作了」，後來我回家他們一夥人也跟著到我家，一直到下午一時許才
      走，丁○○、阿祥等人一直問要怎麼處理債務，我走到哪他們就跟到哪，態度
      不太友善，但講話時又很客氣，我當時會害怕等語（見六九二八號卷第四十一
      、四十二、五十、五十一頁）。嗣於本院調查時稱：被告在工廠、在家裡沒有
      恐嚇我們，就一直要我們還錢（見本院卷第一八四頁）。
（二）告訴人庚○○警訊時指訴稱：他們並沒有對我言詞正面恐嚇，但他說找到我弟
      弟戊○○便要給他好看，即將電源關掉，就應該是在恐嚇我，他們口氣非常兇
      暴，並隨時跟著你，真的好害怕等語（見六九二八號卷第四十三、四十四頁）
      ；於本院稱：三年前看過被告，好像是為了賭債的問題，到工廠來收錢，那天
      他們四人過來，有些人跟我在工廠，我事後聽我媽媽說有一些人到我家裡，他
      們在那裡等戊○○，沒有恐嚇我，約上午十一點左右離開工廠，八點多工人來
      工廠工作，他們要求工人不能上工，並把電源關掉，當天癸○○、子○○有來
      上班，那天就只有他們兩人來工廠上班，工人說沒有電，我說沒有電為何不去
      開電源，工人就自己去開，之後電源又被關掉，我再去開電源，他們說不能打
      開電源，我說為何不能開，我就去把電源打開，但是他們又去把電源關掉，總
      之他們就是要我們拿錢出來解決，我媽媽到達工廠後，其中一人有拿了一台錄
      音機播放錄音帶給我媽媽聽，但是我沒有聽到錄音帶的內容，我不知道媽媽是
      否有聽到錄音帶內容，當天他們到工廠後，丁○○有跟我一起施用安非他命，
      安非他命是我們裡面的，因為我走到哪裡他們就跟到哪裡，我是因為這樣才害
      怕等語（見本院卷第一五○至一五五頁）。由庚○○上開所述可知，當天被告
      確有以錄音機播放聲音給告訴人己○○聽，另確曾與被告丁○○在工廠內施用
      安非他命，而此與被告前開所辯一致。既然如此，則被告辯稱當時關電源係為
      播放錄音帶之辯詞，似可採信，又告訴人庚○○既曾和被告丁○○一起在工廠
      內施用安非他命，可見告訴人對於被告並無戒心，甚至害怕之處，蓋畢竟施用
      毒品為一非法行為，而庚○○又係當日始認識被告等人，若非彼此透過交談且
      至少已建立信任感，庚○○豈可能毫無戒心的在陌生人面前施用毒品，故告訴
      人庚○○指稱伊當日很害怕，實值懷疑。
（三）證人癸○○於警訊時雖證稱：當天有十多人至工廠討債，態度不友善，並大聲
      叫鬧，我每走一步，就有人跟著我走，但沒有限制我的行動，工廠電源有被關
      掉等語（見六九二八號卷第八十八、八十九頁）；然癸○○於本院調查時證稱
      ：當天上午十一點半乙○○與另一位偵查員到工廠的辦公室坐著，當時庚○○
      、己○○、戊○○的爸爸、子○○在場，戊○○不在場，中午十二點半我要下
      班，乙○○不讓我走，他拿一張紙叫我簽名，我簽名的時候筆錄的內容早就寫
      好了，他跟我說沒有什麼，只要我簽個名蓋個章就好了，我也不知道乙○○要
      我簽名做什麼，但是我跟他要了壹張名片保留到現在，子○○的筆錄也是警察
      先寫好後才他簽名的，因為我工作地點離辦公室比較遠，作最後一關的工作，
      輸送帶常會跳電，所以我不清楚是否有人把電源關掉，也沒有跟庚○○說有人
      不讓我們工作把電源關掉等語（見本院卷第一四八、一四九、一五六頁），並
      當庭提出警員乙○○之名片一張資為佐證；嗣經本院再次傳喚證人癸○○與證
      人即警員乙○○、甲○○當庭對質，癸○○仍堅證稱：當天是早上十一點多，
      約十一點半左右我還在上班，乙○○、甲○○到工廠拿這份筆錄要我簽名，他
      說你簽了名一定沒有事，我不簽名，我走到工廠外面，他們跟我說不簽不行，
      所以我就簽名了，我怕以後有事，所以就跟乙○○要了壹張名片，我跟他說有
      事的話我要找你，乙○○跟我說一定沒有事，筆錄不是一問一答製作的，我進
      辦公室的時候，筆錄就已經寫好了，簽這份筆錄的時候，不知筆錄的內容等語
      （見本院卷第二四二頁）。查證人癸○○二次在本院堅稱警訊筆錄上之記載均
      非她所述，甚至當庭與製作筆錄之警員對質時仍陳述如上，可見其於本院所述
      應非虛偽，對照告訴人己○○於本院稱：沒有看到警察在工廠訊問證人癸○○
      、子○○邊問邊寫，警察跟工人講話的時間約有十分鐘，工廠沒地方坐，他們
      應該是站著講等語（見本院卷第一八二頁），更加可證明證人癸○○所述非虛
      。
（四）證人癸○○既然於本院證述如前，則不能以癸○○警訊時之筆錄作為認定被告
      犯罪之證據，又癸○○既稱未向庚○○說有人關電源等一事，則告訴人庚○○
      前開指訴之真實性，即屬可疑；又依據癸○○所證述，亦不能遽以證人子○○
      （經本院屢次傳拘未到，已出境）之警訊筆錄作為認定被告犯罪之證據，故依
      照前揭說明，在查無其他確切證據足資證明告訴人己○○、庚○○前開有瑕疵
      之指訴之真實性時，自不能為被告有此部分犯行之認定。
七、綜上所述，本院認本件被告究有否公訴人所指之犯行，尚有合理懷疑之存在，未
    達得確信為真實之程度，尚無從形成有罪之確信，根據「罪證有疑，利於被告」
    之證據法則，即不得遽為不利被告之認定，故就被告三人被訴詐欺得利、強制、
    恐嚇危害安全罪部分，應諭知被告無罪之判決。
據上論斷，應依刑事訴訟法第二百九十九條第一項前段、第三百零一條第一項，電子
遊戲場業管理條例第二十二條，刑法第十一條前段、第三十八條第一項第二款、第四
十一條第一項前段，罰金罰鍰提高標準條例第二條，判決如主文。
本案經檢察官許麗美到庭執行職務。
中      華      民      國    九十二    年      九      月      九      日
                                  台灣新竹地方法院刑事第二庭
                                      法  官    魏  瑞  紅
右正本證明與原本無異。
如不服本判決，應於判決送達後十日內向本院提出上訴狀( 應附繕本 )，上訴於
臺灣高等法院。
                                      書記官    陳  凰  榆
中      華      民      國    九十二    年      九      月      九      日
附錄論罪科刑法條：
電子遊戲場業管理條例第十五條
未依本條例規定辦理營利事業登記者，不得經營電子遊戲場業。
電子遊戲場業管理條例第二十二條
違反第十五條規定者，處行為人一年以下有期徒刑、拘役或科或併科新台
幣五十萬元以上二百五十萬元以下罰金。


司法院資訊處製作；財團法人民間司法改革基金會備份。
